【裁判字號】    92,台上,1174
【裁判日期】    920313
【裁判案由】    違反槍砲彈藥刀械管制條例
【裁判全文】
最高法院刑事判決                              九十二年度台上字第一一七四號
    上  訴  人  臺灣高等法院臺中分院檢察署檢察官
    被      告  甲○○
                        （現在台灣東成技能訓練所執行中）
右上訴人因被告違反槍砲彈藥刀械管制條例案件，不服台灣高等法院台中分院中華民
國九十一年十二月二十六日第二審更審判決（九十年度上更(二)字第三三七號，起訴案
號：台灣台中地方法院檢察署八十八年度偵字第四六０八號），提起上訴，本院判決
如左：
    主  文
原判決撤銷，發回臺灣高等法院臺中分院。
    理  由
本件原判決以公訴意旨略稱：被告甲○○於民國八十七年九月間，在台中市第一廣場
內一不知名玩具手槍店內，以新台幣（下同）一萬元之價格購買仿德製八釐米手槍（
含彈匣一個）一支、子彈一發及改造四五手槍一支（含彈匣一個）。嗣於台中縣大雅
鄉○○路二五０巷二弄六號住處，以自備之工具，將所購得之玩具模型槍改裝為鐵質
（已打通槍管）具殺傷力之槍枝，並自行裝填火藥而改造不具殺傷力之子彈一發，而
未經許可無故持有之。嗣被告因案經警借提於八十八年一月二十六日下午五時四十五
分許，在台中縣大里市○○○路○道出入口旁第二支橋墩支柱下查獲上揭具殺傷力之
改造手槍二支及不具殺傷力之子彈一發等情。因認被告涉犯槍砲彈藥刀械管制條例第
十一條第一項（起訴書誤載為第十條第一項）之未經許可製造可發射子彈具有殺傷力
之手槍罪嫌。惟經審理結果，認為不能證明被告犯罪，因而撤銷第一審科刑之判決，
而改為被告無罪之諭知，固非無見。
惟查：本件檢察官認被告有前述製造手槍、子彈罪嫌，係以被告於警訊及偵查中之自
白，及扣案之手槍二支及子彈一發，為其憑據。原判決雖採信被告事後所辯及證人黃
金城、陳奉義之證詞，認本件係因被告被借提之後，找黃金城提供槍枝以便向警方繳
槍，因黃金城無槍可交，乃轉請陳奉義代為設法，因陳奉義亦無法提供，遂又轉請其
友人找槍之後，再當作為被告所藏放者，以供警方查獲，因認被告之自白與事實不符
，而不予採信。惟並未進一步說明陳奉義究竟轉請其何位友人提供槍枝及子彈，以及
由何人將該槍、彈藏放在上述橋墩支柱下，以供警方查獲，遽行判決，已嫌理由不備
。且被告於發回前原審及原審雖辯稱：上開槍、彈非伊所有，係黃金城說有二支槍，
要伊承認係伊所有，以供警方作業績，黃金城乃向陳奉義拿槍至橋墩支柱交予警察拍
照的等語（見原審上訴卷第七十八頁、第七十九頁、原審上更一卷第三十八頁、原審
卷第一九八頁、第一九九頁）。然其所辯不僅與證人黃金城於原審所陳：被告打電話
請其將槍、彈藏放於某處以便讓警方查獲，渠乃轉請「鳳儀」之友人（指陳奉義）提
供槍枝，但「鳳儀」說要問問看，伊乃留「鳳儀」之電話予被告，後來情形如何伊不
知道等語（見原審上更一卷第四十九頁），互相矛盾。亦與證人陳奉義於原審所陳：
黃金城打電話請其提供槍枝，伊因沒有槍，而其同學「林永塗」可能有槍，乃請黃金
城自己與其聯絡，剩下的事情伊不知道云云（見原審卷第二００頁）等語，不相符合
。而證人黃金城與陳奉義二人所述情節，彼此亦不一致。原判決對於渠等三人互相歧
異之陳述，未詳予剖析並說明其取捨之理由，遽採為被告有利之認定，亦嫌理由欠備
。又原判決理由第四段末尾雖稱：證人黃金城、張忠益、王遠哲、陳英傑、洪吉慶、
朱文財所為之證言，其中不利於被告部分，及卷附之查獲（槍枝及子彈）照片，難予
憑採云云。惟並未具體說明其中證人張忠益、王遠哲、陳英傑、洪吉慶、朱文財等人
所為不利於被告證詞之內容究竟如何，以及其等所為不利於被告之證詞暨卷附警方查
獲槍、彈之照片何以不足採信之理由，泛謂上開證人之證詞及照片難予憑採云云，亦
嫌理由不備。究竟警方帶被告前往上址取槍之經過詳情如何？上述槍、彈是否被告原
先即持有而藏放於上址？若否，係由何人事後提供及藏放？其動機及目的何在？上開
疑點與本案實情之發現攸關，猶有深入徹查明白之必要。原審未詳加調查根究明白，
遽行判決，亦嫌調查未盡。檢察官上訴意旨指摘原判決不當，尚非全無理由，應認原
判決仍有撤銷發回之原因。
據上論結，應依刑事訴訟法第三百九十七條、第四百零一條，判決如主文。
中      華      民      國    九十二    年      三      月     十三     日
                              最高法院刑事第六庭
                                  審判長法官  吳  雄  銘
                                        法官  池  啟  明
                                        法官  石  木  欽
                                        法官  郭  毓  洲
                                        法官  吳  三  龍
      右正本證明與原本無異
                                              書  記  官
中      華      民      國    九十二    年      三      月     十七     日
                                                                        Ｔ


司法院資訊處製作；財團法人民間司法改革基金會備份。
